臺灣花蓮地方法院刑事判決　　　　　　　　　　　　　　九十年度易字第五二一號
　　公　訴　人　臺灣花蓮地方法院檢察署檢察官
　　被　　　告　己○○
　　　　　　　　甲○○
右列被告因傷害 (家庭暴力罪)等案件，經檢察官提起公訴（九十年度偵字第二五六
八號），本院判決如左：
        主  文
己○○公然侮辱人，處罰金壹仟元，如易服勞役，以參佰元折算壹日；又共同傷害人
之身體，處拘役貳拾日，如易科罰金，以參佰元折算壹日；又公然侮辱人，處罰金壹
仟元，如易服勞役，以參佰元折算壹日。罰金部分應執行罰金壹仟捌佰元，如易服勞
役，以參佰元折算壹日。
甲○○共同傷害人之身體，處拘役貳拾日，如易科罰金，以參佰元折算壹日；又公然
侮辱人，處罰金壹仟元，如易服勞役，以參佰元折算壹日。
        事  實
一、己○○係丙○○之兄林任癸之前妻，兩人具有家庭暴力防治法第三條第四款所定
    之家庭成員關係，因己○○於民國八十九年十月四日下午六時許，在花蓮縣吉安
    鄉太昌村二四二巷十一弄二十號丙○○住處前，欲找丙○○就甲○○向乙○○（
    按甲○○係己○○之女，而乙○○則係林壬癸所育之子居住丙○○住處）借款之
    事及丙○○前曾至甲○○工作處對甲○○質問一事理論，因丙○○並未出面，由
    丙○○之配偶丁○○應門，引致己○○之不滿，竟基於公然侮辱之犯意，在丙○○門外馬路之公眾場所，對丁○○辱稱：你某（指配偶）討客兄（姘頭）討到厝
    內等語，足以損害丁○○之名譽。
二、丙○○為協商上開雙方之爭執，於同日晚間十九時三十分許，前往花蓮縣吉安鄉
    干城村甘城一一五號找己○○時，在門外之馬路上，因細故發生口角，己○○與
    其女甲○○基於傷害之犯意聯絡，共同毆打丙○○（丙○○亦出口咬傷己○○，
    另案審理）後，己○○、甲○○另各自基於公然侮辱之犯意，在上開馬路上，分
    別對丙○○辱稱：幹妳娘、禽獸等語，對丙○○為公然侮辱。
三、案經丁○○、丙○○訴由台灣花蓮地方法院檢察署檢察官偵查起訴。
        理  由
一、訊據被告己○○、甲○○均矢口否認上開公然侮辱及傷害犯行，並辯稱係受害者
    云云。然查，右揭（一）事實一部分，業據告訴人丁○○指訴綦詳、並據帶同被
    告己○○前往找丙○○之在場證人即己○○之子乙○○證述：我當時有聽到我媽
    媽對我姑丈說了一些侮辱我姑丈的話，她說「你某討客兄，討到庴來」等語，有
    筆錄可按，查證人乙○○為被告己○○之子，且係帶被告前往林子寶住處之並在
    場目擊，其證言當屬非虛。參以被告當時欲找丙○○就其曾往甲○○工作處所找
    甲○○一事理論，而丙○○復未出面，則被告氣憤之餘對丙○○之配偶丁○○口
    出侮辱之言，甚符常情，應屬真實。（二）又上開事實二部分，除經被害人丙○○指訴甚詳外，此外丙○○確實受有傷害，亦有診斷證明書一紙在卷可按。核與
    在場證人戊○○證述：當天大約晚上八點二十分，與丁○○、丙○○、林壬癸一
    起開車去己○○家裡去對質，為何己○○要到丁○○門口去辱他。我們一到己○○家，己○○就跑到門外與丙○○生口角，在爭吵中有聽到己○○等丙○○
    三字經，丙○○就因與己○○爭吵後，丙○○想跑時，己○○就抓住丙○○的臉
    ，甲○○就用手打丙○○的頭，在打架中丙○○就咬己○○的手等情綦詳，而質
    之被告之夫鄧忠勳亦證述：爭執當時，丙○○與其太太己○○發生扭打，其女兒
    甲○○拿著掃把，被其搶下後，林依琳就去推丙○○等情。復參以被告二人係因
    認為丙○○到其甲○○工作處去吵鬧，致使甲○○失掉工作，因而找丙○○理論
    等發生爭執原因，足認被告二人確有對丙○○為傷害及侮辱之行為。而被告二人
    既係與丙○○互罵、扭打等情，被告所為傷害顯與刑法正當防衛構成要件核屬有
    間，尚難資為被告有利之認定。綜上所陳，本件事證明確，被告二人傷害及公然
    侮辱之犯行均洵堪認定。
二、按被告己○○、甲○○與被害人丙○○係家庭暴力防治法第三條第四款之家庭成
    員，其故意實施家庭暴力行為，乃屬家庭暴力防治法第二條第二項、第三項之家
    庭暴力罪。核被告己○○所為，係犯刑法犯第三百零九條第一項之公然侮辱罪及
    第二百七十七條第一項之傷害罪；被告甲○○所為，係犯刑法第二百七十七條第
    一項之傷害罪及第三百零九條第一項之公然侮辱罪。被告二人間，就傷害犯行，
    有犯意聯絡、行為之分擔，為共同正犯。又被告己○○所犯上開三罪，被告甲○○所犯上開二罪，犯意各別、行為互殊，構成要件不同，均應予分論併罰。再被
 告係於毆打被害人後，各自口出穢言，辱被害人，難認其二人在主觀上有共同
    之犯意聯絡，公訴人認被告二人此部分所為，亦屬共同正犯，容有未合，併予敘
    明。爰審酌被告二人之素行、犯罪之動機、犯罪時所受之刺激、犯罪之手段、被
    害人所受傷害程度，尚未賠償被害人所受之損害及被告犯罪後態度等一切情狀，
    分別量處如主文所示之刑，並分別諭知易科罰金及易服勞役之折算標準。並就被
    告己○○所判處罰金部分，定其應執行之刑，並諭知易服勞役之折算標準。又刑
    法第四十一條於九十年一月四日修正，同年一月十日經總統公布實施，就得易科
    罰金之法定刑，由犯最重本刑為三年以下，改為五年以下，經比較新舊法，本案
    被告均得易科罰金，是應依刑法第二條第一項前段之規定，適用裁判時之法律，
    併予敘明。
據上論斷，應依刑事訴訟法第二百九十九條第一項前段，刑法第二條第一項前段、第
十一條前段、第二百七十七條第一項、第三百零九條第一項、第四十一條第一項前段
、第四十二條第二項、第五十一條第七款，罰金罰鍰提高標準條例第一條前段、第二
條，判決如主文。
中      華      民      國    九十一    年      一      月    二十八    日
                         台灣花蓮地方法院刑事庭
                                  法  官  吳  順  龍
右正本證明與原本無異。
如對本判決不服，應於送達後十日內，向本院提出上訴狀。（應抄附繕本）告訴人或
被害人如對於本判決不服者，應具備理由請求檢察官上訴，其上訴期間之計算係以檢
察官收受判決正本之日期為準。
                                  法院書記官
中      華      民      國    九十一    年      二      月      四      日
刑法第二百七十七條：
傷害人之身體或健康者，處三年以下有期徒刑，拘役或一千元以下罰金。
犯前項之罪，因而致人於死者，處無期徒刑或七年以上有期徒刑，致重傷者，處三年
以上、十年以下有期徒刑。
刑法第三百零九條：
公然侮辱人者，處拘役或三百元以下罰金。
以強暴犯前項之罪者，處一年以下有期徒刑、拘役或五百元以上罰金。
